【裁判字號】    89,易,348
【裁判日期】    890907
【裁判案由】    
【裁判全文】
臺灣基隆地方法院刑事判決                          八十九年度易字第三四八號
    公  訴  人  臺灣基隆地方法院檢察署檢察官
    被      告  甲○○
右列被告因偽造文書案件，經檢察官提起公訴（八十九年度偵字第一八四二號），本
院判決如左：
    主  文
甲○○共同連續明知為不實之事項，而使公務員登載於職務上所載之公文書，足以生
損害於公眾，處有期徒刑月，如易科罰金以佰元折算壹日；又明知為不實之事項
，而使公務員登載於職務上所載之公文書，足以生損害於公眾，處有期徒刑貳月，如
易科罰金以佰元折算壹日；應執行有期徒刑肆月，如易科罰金以佰元折算壹日。
    事  實
一、甲○○於民國八十七年四月六日，在臺北縣瑞芳鎮○○路東泰新村六號二樓住處
    附近，將其中華民國國民身分證正本以新台幣（下同）三千元之代價出售予簡大
    村（由臺灣基隆地方法院檢察署通緝中），明知上開國民身分證並未遺失，竟與
    簡大村共同基於犯意之聯絡，由甲○○於八十七年四月十日至臺北縣瑞芳鎮戶政
    事務所，謊稱其國民身分證遺失，填具八十七年四月六日在臺北遺失之「補領國
    民身分證申請書」以申請補發，使該戶政事務所不知情之公務員將上述不實事項
    登載於職務上所掌之戶籍登記簿公文書上，並據以補發國民身分證一張予甲○○
    ，甲○○旋即在臺北縣瑞芳鎮戶政事務所外，將補發之國民身分證以四千元之代
    價出售予簡大村，甲○○復基於同一概括之犯意，於八十七年四月二十八日（起
    訴書記載為四月二十七日），以謊稱於八十七年四月十日在臺北縣瑞芳鎮遺失之
    相同方法補領國民身分證，足以生損害於戶政機關對於國民身分證管理之正確性
    。嗣甲○○於八十九年一月間因出國所需首次向外交部申請核發普通護照時，獲
    悉其名義之護照已經於八十七年四月二十一日申請領用，因該普通護照申請書上
    係黏貼八十七年四月十日補發經換貼不詳姓名男子照片之甲○○名義國民身分證
    ，乃推認係簡大村冒用其名義申請護照，明知上開遭人冒領之護照並未遺失，竟
    於八十九年一月十五日至臺北縣警察局瑞芳分局謊報該護照於八十八年十二月間
    在自宅遺失，請求偵辦侵占遺失物罪嫌之人，而誣告不特定之人犯罪，並使不知
    情之承辦警員將上述不實事項登載於職務上所掌之中華民國護照遺失作廢申報表
    之案次編號登記簿上，足以影響警察機關對於受理申報護照遺失之正確性，迨甲
    ○○於八十九年一月十五日（起訴書記載為八十九年一月十八日）以護照遺失為
    由申請補發時，經發現甲○○本人照片與前揭八十七年四月二十一日普通護照申
    請書上黏貼之照片不符，始悉上情。
二、案經內政部警政署刑事警察局函請臺灣臺北地方法院檢察署呈請臺灣高等法院檢
    察署核轉臺灣基隆地方法院檢察署檢察官偵查起訴。
    理  由
一、訊據被告甲○○固坦承於右揭時間、地點辦理補領國民身分證並至臺北縣警察局
    瑞芳分局申報護照遺失作廢之事實不諱，惟矢口否認有偽造文書之犯意，辯稱：
    簡大村表示要為伊介紹工作，始將身分證交予簡大村，因沒有身分證故申請補領
    ，又獲悉護照被冒領後，因不知如何處理，才申報遺失作廢云云。惟查，被告甲
    ○○於警訊時自承其二次將身分證交予簡大村，簡大村則給予七千元作為酬勞（
    見臺灣臺北地方法院檢察署八十九年度偵字第六六四一號偵查卷第二頁），於偵
    查中亦供稱申請補領身分證交給簡大村等語（見臺灣基隆地方法院檢察署八十九
    年度偵字第一八四二號偵查卷第四十二頁反面）等語，則被告藉謊稱遺失而使該
    管戶政事務所不知情之公務員將該不實事項登載於職務上所掌之戶籍登記簿公文
    書上，並因而使不知情之公務員補發國民身分證，甚為明灼。又被告於警訊時供
    稱：「因為他（指簡大村）前後拿了我兩張身分證都沒有還我，所以我謊報遺失
    兩次。後來我收到台北車站旁的一家銀行寄來一張保管箱繳款通知，前往銀行查
    問，才發現簡大村換貼他的照片在我的身分證上，冒用我的年籍開戶。」等情（
    見臺灣臺北地方法院檢察署八十九年度偵字第六六四一號偵查卷第二頁），足見
    被告已知悉其交予簡大村之身分證遭變造使用，且八十七年四月二十一日普通護
    照申請書上係黏貼甲○○於八十七年四月十日補領交予簡大村之身分證，則被告
    當知可能係簡大村冒用其名義申請護照，乃其於八十九年一月十五日復又填具中
    華民國護照遺失作廢申報表向臺北縣警察局瑞芳分局報案，被告確有謊報護照遺
    失以重新申請護照之事實，其所為辯解，顯係卸責之詞，不足採信。此外，復有
    臺北縣瑞芳鎮戶政事務所八十九年五月九日八九北縣瑞戶字第一五六八號函附補
    領國民身分證申請書、內政部警政署入出境管理局八十九年五月十二日（八九）
    境信昌字第二七四八六號函附八十七年四月二十一日普通護照申請書及臺北縣警
    察局瑞芳分局八十九年九月二十一日八九瑞警刑字第一五七三一號函附中華民國
    護照遺失作廢申報表、案次編號登記簿、同分局八十九年十月十一日八九瑞警刑
    字第一七一八三號函在卷可憑。本件事證明確，被告犯行堪以認定。
二、被告甲○○以謊稱國民身分證遺失而申請補發，使不知情之承辦人員將不實事項
    登載於職務上掌管之公文書，足以生損害於戶政機關對於身分證管理之正確性，
    核其所為係犯刑法第二百十四條之明知為不實事項而使公務員登載於職務上所掌
    公文書罪；又被告明知護照係被冒領並未遺失，竟仍以遺失為由，未指定犯人，
    填具中華民國護照遺失作廢申報表向有偵查權限之臺北縣警察局瑞芳分局報案誣
    告他人犯罪，並影響警察機關對於受理申報護照遺失之正確性，核其所為，係犯
    刑法第一百七十一條第一項之未指定犯人誣告罪及第二百十四條之明知為不實事
    項而使公務員登載於職務上所掌公文書罪。被告就八十七年四月十日向臺北縣瑞
    芳鎮戶政事務所申請補發國民身分證部分，與簡大村之間，有犯意之聯絡及行為
    之分擔，為共同正犯。被告先後二次謊稱身分證遺失而填具內容不實之申請書，
    向臺北縣瑞芳鎮戶政事務所申請補發身分證之犯行，時間緊接，方法相同，觸犯
    犯罪構成要件相同，顯係基於概括之犯意而為，為連續犯，應以一罪論，並加重
    其刑。被告向臺北縣警察局瑞芳分局申報護照遺失，其未指定犯人誣告罪與明知
    為不實事項而使公務員登載於職務上所掌公文書罪間，則有方法、結果之牽連關
    係，應從較重之明知為不實事項而使公務員登載於職務上所掌公文書罪處斷。被
    告謊稱國民身分證遺失以申請補發及謊報護照遺失所犯之明知為不實事項而使公
    務員登載於職務上所掌公文書罪，犯意各別，行為互殊，應予分論併罰。被告未
    指定犯人誣告他人犯罪之犯行，起訴書雖未敘及，此部分事實與起訴判罪部分有
    裁判上一罪關係，為起訴效力所及，應併予審理。爰審酌被告犯罪之動機、目的
    、手段，及其品性、生活狀況、智識程度、所生危害及犯罪後態度等一切情狀，
    分別量處如主文所示之刑，並諭知易科罰金之折算標準，復定其應執行之刑，再
    諭知易科罰金之折算標準。
據上論斷，應依刑事訴訟法第二百九十九條第一項前段，刑法第二十八條、第五十六
條、第一百七十一條、第二百十四條、第五十五條、第五十一條第五款、第四十一條
，罰金罰鍰提高標準條例第一條前段、第二條，判決如主文。
本案經檢察官周啟勇到庭執行職務。
中      華      民      國      八十九    年    十一    月    二十四    日
                                      臺灣基隆地方法院刑事第二庭
                                              法  官  陳  湘  琳
右正本證明與原本無異。
對於本件判決如有不服，應於收受送達後十日內，向本院提出上訴書狀，上訴於臺灣
高等法院，並按他造當事人之人數附具繕本。
                                              書記官  陳  淑  慧
中      華      民      國      八十九    年    十一    月    二十九    日
附錄論罪法條：
刑法第一百七十一條：
未指定犯人，而向該管公務員誣告犯罪者，處一年以下有期徒刑、拘役或三百元以下
罰金。
未指定犯人，而偽造、變造犯罪證據，或使用偽造、變造之犯罪證據，致開始刑事訴
訟程序者，亦同。
刑法第二百十四條：
明知為不實之事項，而使公務員登載於職務上所掌之公文書，足以生損害於公眾或他
人者，處三年以下有期徒刑、拘役或五百元以下罰金。


司法院資訊處製作；財團法人民間司法改革基金會備份。
